【裁判字號】    97,上訴,1282
【裁判日期】    970716
【裁判案由】    違反槍砲彈藥刀械管制條例
【裁判全文】
臺灣高等法院臺中分院刑事判決        97年度上訴字第1282號
上  訴  人
即  被  告  甲○○
選任辯護人  朱文財律師
上列上訴人因違反槍砲彈藥刀械管制條例案件，不服臺灣南投地
方法院97年度重訴字第2號，中華民國97年3月26日第一審判決
（起訴案號：臺灣南投地方法院檢察署96年度偵字第4491號），
提起上訴，本院判決如下：
    主  文
上訴駁回。
    事  實
一、甲○○明知可發射金屬具有殺傷力之改造空氣長槍，係屬槍
    砲彈藥刀械管制條例第4條第1項第1款所列之管制槍枝，非
    經中央主管機關許可，不得製造、持有之。詎其為供打獵之
    用，竟基於製造可發射金屬具有殺傷力之空氣長槍之犯意，
    於民國（下同）96年6月30日透過奇摩拍賣網站，以新臺幣
    （下同）1萬3千元之代價向雲林縣虎尾鎮極速模型遙控玩具
    城購得不具殺傷力之玩具空氣長槍2枝（分別為SP100型及81
    1型），再經由網路上購得可供上述玩具空氣長槍發射用之
    鋼珠彈2包及可供改造槍枝之強力彈簧（俗稱弓仔），並於
    96年（原判決誤載為95年）9月30日之後某日，在其南投縣
    中寮鄉中寮村鄉林巷1之19號住處，自行更換上開2枝玩具空
    氣長槍內的強力彈簧，將原不具殺傷力之玩具空氣長槍改造
    完成為可發射金屬具有殺傷力之改造空氣長槍（槍枝管制編
    號0000000000號，SP100型）1枝，另1枝改造空氣長槍（槍
    枝管制編號0000000000號，811型）則因無法上膛發射彈丸
    ，不具有殺傷力而製造未遂。嗣於96年10月15日17時50分許
    ，經警持法院所核發搜索票至甲○○上開住處執行搜索，查
    扣上揭改造空氣長槍2枝及鋼珠彈2包，而查獲上情。
二、案經臺中市警察局移送臺灣南投地方法院檢察署檢察官偵查
    起訴。
    理  由
一、證據方面：按「刑事訴訟法第159條之5明定：『被告以外之
    人於審判外之陳述，雖不符前四條之規定，而經當事人於審
    判程序同意作為證據，法院審酌該言詞陳述或書面陳述作成
    時之情況，認為適當者，亦得為證據。』、『當事人、代理
    人或辯護人於法院調查證據時，知有第159條第1項不得為證
    據之情形，而未於言詞辯論終結前聲明異議者，視為有前項
    之同意。』，其立法理由在於傳聞證據未經當事人之反對詰
    問予以核實，乃排斥其證據能力。惟當事人如放棄對原供述
    人之反對詰問權，於審判程序表示同意該等傳聞證據可作為
    證據，此時，法院除認該傳聞證據欠缺適當性外，自可承認
    其證據能力。又當事人、代理人或辯護人於調查證據時，知
    有刑事訴訟法第159條第1項不得為證據之情形，卻表示『對
    於證據調查無異議』、『沒有意見』等意思，而未於言詞辯
    論終結前聲明異議者，應視為已有將該等傳聞證據採為證據
    之同意」（詳最高法院94年度臺上字第2976號判決意旨）。
    查本件檢察官、被告及其辯護人於審判期日，對本案之全部
    證據之證據能力均不爭執，復於審判期日就法院提示之證據
    於言詞辯論終結前，均未就所調查之證據主張有刑事訴訟法
    第159條不得為證據之情形，且均表示「沒意見」（見原審
    97年3月12日審判筆錄），經審酌該等證據作成時，亦無不
    適當之處，是參考上開最高法院判決要旨，本案經調查之證
    據均有證據能力，合先敘明。
二、認定犯罪事實所憑之證據及理由：
    訊據上訴人即被告甲○○（下稱被告）固坦承其於上揭時地
    持有及更換槍枝彈簧之事實，惟矢口否認有違反槍砲彈藥刀
    械管制條例之犯行，辯稱：伊僅係將玩具空氣長槍更換彈簧
    零件，主觀上並未有製造槍枝違反槍砲彈藥刀械管制條例之
    犯意云云。惟查：
(一)前開扣案之空氣長槍2枝，經送請內政部警政署刑事警察局
    以性能檢驗法、動能檢驗法鑑定結果：「送鑑空氣長槍2枝
    ，鑑定情形如下：（一）壹枝（槍枝管制編號00000000000
    號），認係氣體動力式槍枝，以外接高壓鋼瓶內氣體為發射
    動力，經以金屬彈丸測試3次，其中彈丸（直徑8.0mm、重量
    2.1g），最大發射速度為201公尺/秒，計算其動能為43焦耳
    ，換算其單位面積動能為86焦耳/平方公分。（二）壹枝（
    槍枝管制編號0000000000號），認係氣體動力式槍枝，以小
    型高壓氣體鋼瓶內氣體為發射動力，經操作檢視無法上膛，
    無法發射彈丸，認不具殺傷力」。再依該局檢附之殺傷力相
    關數據：「（一）依日本科學警察研究所之研究結果，彈丸
    單位面積動能每平方公分達20焦耳，足以穿入人體皮肉層。
    （二）依內政部警政署刑事警察局對活豬作射擊測試結果，
    彈丸單位面積動能每平方公分達24焦耳，足以穿入豬隻皮肉
    層。（三）美國軍醫總署定義：彈丸撞擊動能達58呎磅（約
    為78.6焦耳），則足以使人喪失戰鬥能力」等情，有內政部
    警政署刑事警察局96年11月20日刑鑑字第0960164657號槍彈
    鑑定書1份及槍枝照片8張等在卷可參（偵卷第52-56頁）；
    並有該改造空氣長槍2枝及鋼珠彈2包扣案可資佐證。
(二)又被告於警詢、偵訊及原審準備程序中亦自承曾持上開空氣
    長槍在南投縣中寮鄉之山上進行試射、獵擊小鳥、松鼠等情
    不諱（參見偵卷第8、34頁，原審96年6月20日審判筆錄），
    被告主觀上對於該改造空氣長槍（槍枝管制編號0000000000
    號）之具有殺傷力，實難諉為不知。
(三)被告雖辯以其僅係更換彈簧，並無製造行為云云。按所謂製
    造包括創製、改造、組合、混合、化合等行為在內，已損壞
    之零件加以修理亦屬製造，改造行為亦屬製造行為之一種（
    最高法院86年度臺上字第7558號、92年度臺上字第924號刑
    事判決參照）。被告對於其另在網路購買強力彈簧將槍枝零
    件加以更換乙情，業已坦承不諱，其因從網路購買彈簧零件
    致被查獲之紀錄，亦經證人即查獲本案之警員戴志宏於本院
    審理時供證明確（參本院卷第39頁），而被告所購之空氣長
    槍於改造前並不具殺傷力，此由另1枝未改造完成之槍枝鑑
    定書可明，揆諸上揭說明，被告將原不具殺傷力之玩具空氣
    長槍，更換內裝彈簧為強力彈簧，使發射之金屬鋼珠達具殺
    傷力之程度，自屬於製造具殺傷力之槍枝之行為。被告辯其
    未製造槍枝云云，自不足採，事證明確，其犯行洵堪認定。
三、論罪科刑之理由：
(一)按具有殺傷力之空氣長槍，屬槍砲彈藥刀械管制條例第4條
    第1項第1款所稱之槍砲，依據同條例第5條規定，非經主管
    機關許可，不得製造。次按製造槍枝罪，旨在處罰其製造行
    為，故著手製造後，在完成有殺傷力之槍枝前，均屬未遂階
    段，應成立製造未遂罪（最高法院91年度臺上字第2223號判
    決意旨參照），準此，未經許可，製造可發射金屬具有殺傷
    力之改造手槍，於著手製造、改造並完成具有殺傷力之槍枝
    時，即成立製造既遂罪。核被告就製造槍枝管制編號000000
    0000號空氣長槍部分，係犯槍砲彈藥刀械管制條例第8條第1
    項未經許可製造可發射金屬具有殺傷力之空氣長槍罪；就製
    造槍枝管制編號0000000000號空氣長槍，改造後因無法上膛
    ，無法發射彈丸，而不具有殺傷力部分，係犯同條例第8條
    第5項、第1項未經許可製造可發射金屬具有殺傷力之空氣長
    槍未遂罪。被告未經許可製造槍枝之製造行為，與其後之未
    經許可繼續持有該槍枝，其持有之低度行為，為其製造之高
    度行為所吸收，應僅論以未經許可製造槍枝一罪。又非法製
    造槍砲彈藥刀械等違禁物，所侵害者為社會法益，如果製造
    之客體種類相同（同為手槍，或同為子彈者），縱令製造完
    成之客體有數個（如數支手槍、數顆子彈），仍為單純一罪
    ，不發生想像競合犯之問題。若同時製造二種不相同種類之
    客體（如同時製造手槍及子彈），則為一行為觸犯數罪名之
    想像上競合犯（最高法院82年度台上字第5303號判決要旨參
    照）。本件被告於同時地改造之空氣長槍雖有2枝，所侵害
    者為社會法益，故僅為單純一罪，以製造既遂罪論。
(二)至被告之辯護人辯稱：被告係向警員自動供出上情，應屬自
    首；，且其主觀上僅係將玩具長槍更換零件，並非欲改造為
    具強大殺傷力之槍枝，其情節雖無刑法第16條前段之適用，
    但仍有該條但書「按情節得減輕刑事責任」之適用，應依刑
    法第16條但書之規定，減輕刑度云云。按刑法第62條所謂發
    覺，固非以有偵查犯罪權之機關或人員確知其人犯罪無誤為
    必要，而於對其發生嫌疑時，即得謂為已發覺；但此項對犯
    人之嫌疑，仍須有確切之根據得為合理之可疑者，始足當之
    ，若單純主觀上之懷疑，要不得謂已發生嫌疑（最高法院72
    年臺上字第64 1 號判例意旨參照）。證人即查獲本案之警
    員戴志宏業於本院審理中到庭證稱：「（問：為何前往該址
    查獲？）當時我們是根據網路巡邏而查覺，並依據被告所購
    買的東西再申請搜索票的。（問：查獲時，是否知悉被告有
    改造槍枝行為？）我們持搜索票進去被告住處時，是被告帶
    我們去取出空氣槍，取出之後，我們就請其到警察局偵辦。
    （問：當時是否僅知悉被告持有槍枝？）原先我們並不是很
    確定其有槍枝，當時我們是在網路上得知被告可能持有槍枝
    ，我們才申請搜索票去查案的。（問：被告供出其有換裝彈
    簧前，你們知否被告有改造槍枝之事？《提示偵卷第8頁警
    訊筆錄》）不確定其有換裝、改造，只是認為其可能會有此
    行為，因當時被告有買槍、彈簧等行為。（問：當時網路上
    是否有被告買彈簧的資訊？）有。．．．（問：在被告供出
    其換裝彈簧之前，你們有無任何理由知道被告改造槍枝？）
    我們是有懷疑被告可能改造槍枝，當時我們有上膛並試拉槍
    枝，依我們的經驗，如沒有經過改造，該槍枝拉起來會比較
    鬆，如有經過改造，則會較緊」等語在卷（參本院審判筆錄
    ），被告向警供出其有更換槍枝彈簧之前，警員戴志宏業由
    網路巡邏知悉其除購買本案槍枝外，尚另行購買彈簧，因而
    合理懷疑其有更換彈簧之改造行為，應屬實情而足堪採信，
    被告並非在偵查機關知悉其犯罪前向警自首乙節甚明，尚無
    從依自首之規定減輕其刑。次按刑法第16條規定：不得因不
    知法律而免除刑事責任，但按其情節得減輕其刑，如自信其
    行為為法律所許可而有正當理由者，得免除其刑；該條所謂
    不知法律，係指對於刑罰法律有所不知，且其行為不含惡性
    者而言；而究有無所定情形而合於得免除其刑者，係以行為
    人欠缺違法性之認識為前提，且其自信在客觀上有正當理由
    ，依一般觀念，通常人不免有此誤認而信為正當，亦即其欠
    缺違法性認識已達於不可避免之程度者，始足當之，如其欠
    缺未達於此程度，其可非難性係低於通常，則僅得減輕其刑
    （參照最高法院20年度非字第11號判例、88年度臺上字第
    5658號判決意旨）。被告為本國人，案發時為34歲之成年人
    ，其自71年4月26日起即住居於南投縣中寮鄉，已服完兵役
    （常兵備役），目前從事事務機器影印機業務（見其警詢筆
    錄），有卷附之個人戶籍資料查詢結果1份可憑，依其教育
    程度、社會生活經驗，其對我國法律規定，自難諉為無認識
    之可能，據此，難認其對本件犯行欠缺違法性之認識，已達
    於不可避免之程度，自不得以前開理由卸免或減輕刑責。
(三)被告前未曾有刑事犯罪紀錄（參卷附之臺灣高等法院被告前
    案紀錄表），素行尚稱良好，僅為打獵之用，而改造自行購
    買之上開空氣長槍2枝，且參酌被告遭警查獲時亦能出於自
    願性同意搜索而使警方起獲上開槍械，雖不符刑法上自首之
    要件，然被告不逃避法律之制裁且具悔意，使警方能順利查
    獲上開改造空氣長槍等物，亦無證據足認被告曾持以犯罪，
    對社會治安未造成嚴重危害，情節尚屬輕微，情輕法重，在
    客觀上足以引起一般同情，其犯罪之情狀顯有可憫恕之處，
    縱科以法定最低刑度仍嫌過重，爰依刑法第59條規定減輕其
    刑。
(四)沒收部分：扣案之改造空氣長槍1枝（槍枝管制編號0000000
    000號），具有殺傷力，已如上述，屬違禁物，應依刑法第
    38條第1項第1款之規定予以宣告沒收。另扣案之鋼珠彈2包
    及改造空氣長槍1枝（管制編號0000000000號），雖此空氣
    長槍經認定不具有殺傷力（見上述槍彈鑑定書），惟均屬被
    告所有、且為本件犯罪所用之物，業據其陳明在卷，均應依
    刑法第38條第1項第2款之規定宣告沒收之。
(五)原審引據槍砲彈藥刀械管制條例第8條第1項、第5項，刑法
    第11條前段、第59條、第42條第3項前段、第38條第1項第1
    款、第2款規定，並審酌槍砲屬高度危險物品，非經主管機
    關許可不得製造，以維社會大眾安全，被告明知並未經主管
    機關許可不得製造槍枝，仍為改造之行為，犯罪之動機誠屬
    可議，且對社會治安存有潛在危險，惟其未曾以之犯罪進而
    造成公眾或他人之現實惡害，及其犯後坦承不諱，態度良好
    等一切情狀，量處被告有期徒刑二年六月，併科罰金新台幣
    五萬元，及就併科罰金部分，諭知易服勞役之折算標準，並
    宣告沒收扣案槍枝及鋼珠彈，核其認事用法均無不當，量刑
    亦屬妥適，被告徒執陳詞否認犯行，洵屬無據，其上訴為無
    理由，應予駁回。至原判決理由內業已敘明被告同時地改造
    槍枝2枝之行為係屬單純一罪，則其適用法條欄所引用「刑
    法第55條前段」應屬贅引，然於判決本旨不生影響，爰逕予
    更正之，附此敘明。
據上論斷，應依刑事訴訟法第368條、第364條，判決如主文。
本案經檢察官乙○○到庭執行職務。
中    華    民    國    97    年    7     月    16    日
            刑事第十庭    審判長法  官  林  照  明
                                法  官  郭  瑞  祥
                                法  官  林  欽  章
上列正本證明與原本無異。
如不服本判決應於收受送達後10日內向本院提出上訴狀，其未敘
述上訴之理由者並得於提起上訴後10日內向本院補提理由書（均
須按他造當事人之人數附繕本）。
                                書記官  許  哲  禎
中    華    民    國    97    年    7     月    21    日
附錄本案所犯法條：
槍砲彈藥刀械管制條例第八條
未經許可，製造、販賣或運輸鋼筆槍、瓦斯槍、麻醉槍、獵槍、
空氣槍或第四條第一項第一款所定其他可發射金屬或子彈具有殺
傷力之各式槍砲者，處無期徒刑或五年以上有期徒刑，併科新臺
幣一千萬元以下罰金。
未經許可，轉讓、出租或出借前項所列槍枝者，處五年以上有期
徒刑，併科新臺幣一千萬元以下罰金。
意圖供自己或他人犯罪之用，而犯前二項之罪者，處無期徒刑或
七年以上有期徒刑，併科新臺幣一千萬元以下罰金。
未經許可，持有、寄藏或意圖販賣而陳列第一項所列槍枝者，處
三年以上十年以下有期徒刑，併科新臺幣七百萬元以下罰金。
第一項至第三項之未遂犯罰之。


司法院資訊處製作；財團法人民間司法改革基金會備份。
